臺北高等行政法院判決
　　　　　　　　　　　　　　　　　　 94年度訴字第00084號
　　　　　　　　　　　　　　　.
原　　　告　甲○○
　　　　　　乙○○
　　　　　　丙○○
共　　　同
訴訟代理人　胡世斌律師
被　　　告　勞工保險局
代　表　人　丁○總經理）住同.
訴訟代理人　己○○
　　　　　　戊○○
上列當事人間因老年給付事件，原告不服行政院勞工委員會中華
民國93年11月26日勞訴字第0930045089號訴願決定（發文日期：
93年12月3日），提起行政訴訟。本院判決如下：
　　主  文
原告之訴駁回。
訴訟費用由原告連帶負擔。
　　事  實
一、事實概要：
    原告之被繼承人孔慶楫原以行政院國軍退除役官兵輔導委員
    會臺北榮民技術勞務中心為投保單位，參加勞工保險為被保
    險人。原告甲○○以孔慶楫於民國（下同）92年6月20日死
    亡，於93年3月5日（被告收文日期）檢據申請其原勞工保險
    保留年資之老年給付。案經被告審查，以孔慶楫業於82年7
    月1日轉投公務人員保險，其於同年6月30日以前之勞工保險
    年資雖經核准保留在案，惟其係於92年6月20日死亡，並非
    年老依法退職，與77年2月5日修正生效之勞工保險條例第76
    條第1項規定未合，乃以93年3月23日保給老字第0936018441
    0號函（下稱原處分）核定否准所請老年給付。原告甲○○
    不服，向勞工保險監理委員會申請審議，經該會以93年8月2
    日93保監審字第1949號審定書駁回；原告甲○○仍不服，提
    起訴願遭決定駁回後，遂提起行政訴訟。嗣被保險人之其餘
    繼承人乙○○及丙○○亦追加起訴為原告。
二、兩造聲明：
　(一)原告聲明：
    1.訴願決定、爭議審定及原處分均撤銷。
    2.應命被告作成核付原告新臺幣（下同）356,880元，及自
      起訴狀繕本送達之翌日起至清償日止，按年息5%計算利息
      之行政處分。
    3.訴訟費用由被告負擔。
　(二)被告聲明：如主文所示。
三、兩造之爭點：
　(一)原告主張之理由：
    1.原告甲○○於被保險人死亡後，即具狀向被告申請給付被
      保險人之勞保保留年資之老年給付。本件被保險人孔慶楫
      係於33年5月20日出生，於92年6月20日死亡時年滿59歲；
      其於68年6月15日參加勞工保險，至82年6月30日止已滿14
      年222天，期間被保險人均按期繳納保費；嗣於82年7月1
      日轉參加公務人員保險，亦經被告准予保留原有勞保年資
      ；又至92年6月20日被保險人死亡之日止，其公保年資已
      滿10年；故合計被保險人參加勞工保險年資及參加公務人
      員保險年資，已滿24年，準此，依勞工保險條例第58條第
      1項第2款規定，自應得申請勞保老年給付。
    2.按月領取月退休金者，如勞工未達平均餘命即死亡，依行
      政院勞工委員會意見，餘額得由遺族領回；則依舉重明輕
      之原則，本件被保險人之繼承人依法得申請老年給付，應
      不因被保險人未及申請即死亡，而受影響，否則與老年給
      付、月退休金等制度照顧被保險人及其遺族之立法意旨有
      違。
    3.另查，被保險人參加社會強制保險性質之勞工保險，其目
      的乃為保障本人及其後遺族經濟生活無慮；被告以被保險
      人非依各該有關法律退休為由，未予核准原告請領老年給
      付，不符設置勞工保險制度之社會公平正義要求。
  (二)被告主張之理由：
    1.按77年2月5日修正生效之勞工保險條例第58條、第76條第
      1項、行政院勞工委員會79年2月27日臺79勞保一字第3203
      8號函及82年9月7日臺82勞保二字第44905號函釋規定，原
      告以其配偶孔慶楫死亡，檢件申請其原勞工保險保留年資
      之老年給付，案經被告審查，以孔慶楫業於82年7月1日轉
      投公務人員保險，其於同年6月30日以前之勞工保險年資
      雖經核准保留在案，惟其係於92年6月20日死亡，並非年
      老依法退職，與77年2月5日修正生效之勞工保險條例第76
      條第1項規定未合。
    2.按勞工保險條例第76條第1項規定所稱「年老依法退職」
      ，係指被保險人轉投軍人保險、公務人員保險或私立學校
      教職員保險，辦理勞保年資保留後，於年老依各該有關法
      律「退休」而言。故若轉投其他保險後非依各該有關法律
      「退休」者，即不得依該條文請領老年給付。本案原告甲
      ○○配偶孔慶楫於82年7月1日轉投公務人員保險而申請保
      留原有勞工保險年資，雖經被告核定其於同年6月30日以
      前之勞工保險年資准予保留在案，然據臺灣臺北地方法院
      檢察署相驗屍體證明書，孔慶楫業於92年6月20日死亡，
      惟其死亡前並未依相關法律辦理退休，職是，原告所請孔
      慶楫之老年給付與上開規定顯有未合。
    3.勞工保險與公務人員保險係分屬二種不同之保險體系，其
      法律依據、保險對象、給付條件及給付標準等均非一致，
      故其二者間保險年資不得合併計算，據此，原告主張孔慶
      楫之年齡及年資均符合前開勞工保險條例第58條第1項第2
      款規定，顯屬無據。又按月領取退休金之情形，如勞工未
      達平均餘命即死亡，依行政院勞工委員會意見，餘額得由
      遺族領回乙節，係屬勞工退休金條例新制之規定，與勞工
      保險並不相干，原告援引該規定，亦顯有所誤解。
　　理  由
一、按「原告訴狀送達後，原告不得將原訴變更或追加他訴。但
    經被告同意，或行政法院認為適當者，不在此限。」「有左
    列情形之一者，訴之變更或追加，應予准許：一、訴訟標的
    對於數人必須合一確定者，追加其原非當事人之人為當事人
    。」行政訴訟法第111條第1項、第3項第1款定有明文。本件
    於原告甲○○起訴後，追加同為被保險人之繼承人之乙○○
    及丙○○為原告，本院認為適當，應予准許。
二、原告主張：1.被保險人孔慶楫係於33年5月20日出生，於92
    年6月20日死亡時年滿59歲；其於68年6月15日參加勞工保險
    ，至82年6月30日止已滿14年222天，期間被保險人均按期繳
    納保費；嗣於82年7 月1日轉參加公務人員保險，亦經被告
    准予保留原有勞保年資；又至92年6月20日被保險人死亡之
    日止，其公保年資已滿10年；故合計被保險人參加勞工保險
    年資及參加公務人員保險年資，已滿24年，依勞工保險條例
    第58條第1項第2款規定，自應得申請勞保老年給付。2.按月
    領取月退休金者，如勞工未達平均餘命即死亡，依行政院勞
    工委員會意見，餘額得由遺族領回；則依舉重明輕之原則，
    本件被保險人之繼承人依法得申請老年給付。據此，依行政
    訴訟法第5條第2項及勞工保險條例第58條規定，求為判決如
    聲明所示云云。
三、被告則以：被保險人孔慶楫業於82年7月1日轉投公務人員保
    險，其於同年6月30日以前之勞工保險年資雖經核准保留在
    案，惟其係於92年6月20日死亡，並非年老依法退職，與77
    年2月5日修正生效之勞工保險條例第76條第1項規定不合，
    原處分核定否准所請老年給付，並無違誤云云。
四、原告之被繼承人孔慶楫原為勞工保險之被保險人，其於82年
    7月1日轉投公務人員保險，同年6月30日以前之勞工保險年
    資經被告核准保留在案，原告甲○○以孔慶楫於92年6月20
    日死亡，於93年3月5日（被告收文日期）檢據申請其原勞工
    保險保留年資之老年給付等情，為兩造所不爭，並有勞工保
    險老年給付申請書、臺灣臺北地方法院檢察署相驗屍體證明
    書、戶籍謄本、勞工保險保留年資給付申請書、孔慶楫之公
    務人員保險證、行政院國軍退除役官兵輔導委員臺北榮民技
    術勞務中心82年6月30日82北勞人字第1669號工員離職證明
    書附原處分卷可稽，為可確認之事實。
五、本件之爭執，在於孔慶楫於92年6月20日死亡，是否符合勞
    工保險條例第76條第1項規定，得以請求老年給付？經查：
  (一)按勞工保險條例第58條規定：「（第1項）被保險人合於左
    列規定之一者，得請領老年給付：一、參加保險之年資合計
    滿1年，年滿60歲或女性被保險人年滿55歲退職者。二、參
    加保險之年資合計滿15年，年滿55歲退職者。三、在同一投
    保單位參加保險之年資合計滿25年退職者。四、參加保險之
    年資合計滿25年，年滿50歲退職者。五、擔任經中央主管機
    關核定具有危險、堅強體力等特殊性質之工作合計滿5年，
    年滿55歲退職者。（第2項）被保險人已領取老年給付者，
    不得再行參加勞工保險。」老年給付係對勞工因退職未能獲
    取薪資所為之給付，乃在照顧因年紀因素致體力減退而自勞
    動市場退休之被保險人，使其雖因勞動能力之減退而不能繼
    續工作，仍能維持其自退休後基本生活所需。是申請老年給
    付專屬被保險人一身，無其他保險受益人可言，僅被保險人
    合法提出老年給付之申請後死亡，其老年給付轉換成為遺產
    性質後，被保險人之繼承人始得以之為遺產而主張繼承權利
    ，而非基於保險受益人之地位主張權利，是原告主張為被保
    險人之繼承人向保險人申請老年給付，因其並無請求權，本
    件申請已有不合。
  (二)退步言，縱認原告有請求權。按勞工保險條例第76條第1項
    規定：「被保險人於轉投軍人保險、公務人員保險或私立學
    校教職員保險時，不合請領老年給付條件者，其依本條例規
    定參加勞工保險之年資應予保留，於其年老依法退職時，得
    依本條例第59條規定標準請領老年給付。」所謂「年老依法
    退職」，係指被保險人轉投軍人保險、公務人員保險或私立
    學校教職員保險，辦理勞保年資保留後，於年老依各該有關
    法律「退休」而言。故若轉投其他保險後非依各該有關法律
    「退休」者，即不得依該條文請領老年給付。本件被保險人
    孔慶楫於82年7月1日轉投公務人員保險而申請保留原有勞工
    保險年資，雖經被告核定其於同年6月30日以前之勞工保險
    年資准予保留在案，然據臺灣臺北地方法院檢察署相驗屍體
    證明書，孔慶楫業於92年6月20日死亡，惟其死亡前並未依
    相關法律辦理退休，此為原告所不爭，即非為所謂年老依法
    退職。職是，原告所請孔慶楫之老年給付與上開規定顯有未
    合。
  (三)至原告主張：孔慶楫之年齡及年資均符合前開勞工保險條例
    第58條第1項第2款規定云云。按勞工保險與公務人員保險係
    分屬二種不同之保險體系，其法律依據、保險對象、給付條
    件及給付標準等均非一致，故其二者間保險年資不得合併計
    算，原告上開主張，自非可採。原告又主張：關於月領取退
    休金，如勞工未達平均餘命即死亡，依行政院勞工委員會意
    見，餘額得由遺族領回云云，惟此係勞工退休金條例新制之
    規定，與勞工保險並不相干，原告援引該規定，亦顯有所誤
    解。
六、綜上所述，原處分否准所請孔慶楫老年給付，並無違誤，爭
    議審定及訴願決定，遞予維持，亦無不合，原告訴請如聲明
    所示，為無理由，應予駁回。
據上論結，本件原告之訴為無理由，爰依行政訴訟法第104條，
民事訴訟法第85條第2項前段，判決如主文。
中　　華　　民　　國　　94　　年　  12　　月　　1　　 日
                        第三庭審判長法  官  王立杰
                                    法  官  黃本仁
                                    法  官  胡方新
上為正本係照原本作成。
如不服本判決，應於送達後20日內，向本院提出上訴狀並表明上
訴理由，如於本判決宣示後送達前提起上訴者，應於判決送達後
20日內補提上訴理由書（須按他造人數附繕本）。
中　　華　　民　　國　　94　　年　  12　　月　　1　　 日
            　　　　　　　　 　　   書記官  陳幸潔
